【裁判字號】    99,訴,382
【裁判日期】    990430
【裁判案由】    違反毒品危害防制條例
【裁判全文】
臺灣彰化地方法院刑事判決               99年度訴字第382號
公  訴  人  臺灣彰化地方法院檢察署檢察官
被      告  甲○○
上列被告因違反毒品危害防制條例案件，經檢察官提起公訴（98
年度毒偵字第2505號），被告於準備程序進行中就被訴事實為有
罪之陳述，本院合議庭裁定改由受命法官獨任以簡式審判程序審
理，判決如下：
    主  文
甲○○施用第一級毒品，累犯，處有期徒刑壹年，扣案內含海洛
因液體之注射針筒貳支沒收銷燬之。
    犯罪事實
一、甲○○前於民國93年間因施用毒品案件，經本院裁定送觀察
    、勒戒後，認無繼續施用毒品之傾向，於94年2 月3 日執行
    完畢釋放，並由臺灣彰化地方法院檢察署檢察官以93年度毒
    偵字第4343、4693號為不起訴處分確定；又於94年間因竊盜
    案件，經本院以94年度易字第337 號判決判處有期徒刑6 月
    ，嗣經臺灣高等法院臺中分院以94年度上易字第761 號判決
    駁回上訴確定（第1 案）；復於94年間因施用毒品案件，經
    本院以94年度訴字第1791號判決判處8 月確定（第2 案）；
    再於95年間因竊盜案件，經本院以95年度易字第236 號判決
    判處有期徒刑8 月確定（第3 案）；第1 案與第2 案嗣經本
    院以95年度聲字第944 號裁定定應執行有期徒刑1 年2 月確
    定，經送監與第3 案接續執行，甫於96年6 月13日縮短刑期
    假釋出監，並於96年9 月30日保護管束期滿未經撤銷假釋，
    視為執行完畢。詎仍不知悔改，於前揭觀察、勒戒執行完畢
    釋放後5 年內，復基於施用第一級毒品海洛因之犯意，於98
    年11月12日中午12時許，在彰化縣員林鎮○○○街停車場，
    以將海洛因加水混合後經由針筒注射之方式，施用第一級毒
    品海洛因1 次。嗣於98年12月12日14時許，在上開地點，因
    另違反毒品危害防制條例案件通緝為警緝獲，並當場扣得內
    含海洛因液體之注射針筒2 支，經徵得其同意採驗尿液檢驗
    ，結果呈嗎啡及可待因陽性反應，始悉上情。
二、案經彰化縣警察局田中分局報告臺灣彰化地方法院檢察署檢
    察官偵查起訴。
    理  由
一、本件被告甲○○所涉為死刑、無期徒刑、最輕本刑為3 年以
    上有期徒刑或高等法院管轄第一審案件以外之罪，並於本院
    行準備程序時就被訴事實為有罪之陳述，本院合議庭依刑事
    訴訟法第273 條之1 第1 項規定，裁定改由受命法官獨任行
    簡式審判程序，先予敘明。
二、上揭犯罪事實，業據被告於檢察官偵查中及本院審理時坦承
    不諱，且其為警採集之尿液送驗結果，呈嗎啡、甲基安非他
    命陽性反應，此有詮昕科技股份有限公司98年11月26日報告
    編號8B200013號濫用藥物尿液檢驗報告（偵卷第38頁）、彰
    化縣警察局田中分局委託檢驗尿液代號與真實姓名對照認證
    單（偵卷第20頁）各1 紙在卷可憑；又扣案使用過之注射針
    筒2 支，其內殘留之液體經彰化縣警察局田中分局警員依毒
    品檢驗試劑初步檢驗結果，確呈紅色海洛因反應，此亦有檢
    驗照片1 張（偵卷第17頁）附卷可稽。足認被告自白與事實
    相符，本件事證明確，被告犯行堪予認定。
三、按犯毒品危害防制條例第10條施用第一、二級毒品之罪者，
    檢察官應先聲請法院裁定將被告令送勒戒處所觀察、勒戒，
    經觀察、勒戒後，認無繼續施用毒品傾向者，應即釋放，並
    為不起訴之處分或不付審理之裁定；認有繼續施用毒品傾向
    者，應由檢察官聲請法院裁定令入戒治處所施以強制戒治，
    且經觀察、勒戒或強制戒治執行完畢釋放後，5 年內再犯第
    10 條 之罪，檢察官應依一般刑事訴訟程式予以起訴論罪科
    刑，此觀諸毒品危害防制條例第20條第1 項、第2 項、第23
    條第2 項前段規定自明。經查，本案被告前因施用毒品案件
    ，經法院裁定送觀察、勒戒後，因評定認無繼續施用毒品傾
    向，於94年2 月3 日執行完畢釋放，有臺灣高等法院被告前
    案紀錄表在卷可佐，其於觀察、勒戒執行完畢釋放後5 年內
    ，再犯本件施用毒品案件，依前述規定自應予以起訴論罪科
    刑。
四、核被告所為，係犯毒品危害防制條例第10條第1 項之施用第
    一級毒品罪。被告施用第一級毒品前後持有第一級毒品之低
    度行為，應為其施用第一級毒品之高度行為所吸收，不另論
    罪。又被告有前揭刑案執行完畢之情形，此有臺灣高等法院
    被告前案紀錄表1 份附卷可稽，其受有期徒刑之執行完畢後
    ，5 年內故意再犯本案有期徒刑以上之罪，為累犯，應依刑
    法第47條第1 項規定加重其刑。再按刑法第62條所謂自首，
    係指犯人在其犯罪未發覺前，向該管公務員承認犯罪，而接
    受裁判而言。所謂發覺，固非以有偵查犯罪職權之機關或人
    員確知其犯罪無誤為必要，祇須有確切之根據，對其發生嫌
    疑，將之列為偵查之對象，即得謂為已發覺。被告前因施用
    毒品案件經本院判處有期徒刑確定，嗣檢察官傳喚執行未到
    而遭通緝，依此情形，被告既係因毒品案件遭通緝，則警察
    在未詢問被告前因已有客觀事證可認被告有施用毒品嫌疑，
    應屬已發覺犯罪，而不符合自首之要件。爰審酌被告曾因施
    用毒品經送觀察、勒戒，仍未知警惕，又再犯本案之罪，足
    見其雖經觀察、勒戒之治療程序，仍未徹底戒除惡習遠離毒
    害，顯然無視於毒品對於自身健康之戕害及國家對於杜絕毒
    品犯罪之禁令，本應予以嚴懲，惟斟酌被告施用毒品僅戕害
    己身，且犯後坦承犯行，態度良好等一切情狀，量處如主文
    所示之刑，以示懲儆。
五、扣案使用過之注射針筒2 支，其內確殘留之第一級毒品海洛
    因等情，業已如前所述，因其上殘留之第一級毒品海洛因難
    以析離，亦應全部視為第一級毒品，均屬違禁物，不問是否
    屬於犯人所有與否，爰依毒品危害防制條例第18條第1 項前
    段規定，併予宣告沒收銷燬之。
據上論斷，應依刑事訴訟法第273 條之1 第1 項、第299 條第1
項前段，毒品危害防制條例第10條第1 項、第18條第1 項前段，
刑法第11條、第47條第1項，判決如主文。
本案經檢察官陳建佑到庭執行職務。
中    華    民    國    99    年     4    月    30    日
                  刑事第二庭    法  官   江彥儀
以上正本證明與原本無異。
如不服本判決應於收受判決後10日內向本院提出上訴書狀，並
應敘述具體理由。其未敘述上訴理由者，應於上訴期間屆滿後
20日內向本院補提理由書(均須按他造當事人之人數附繕本)
「切勿逕送上級法院」。
中    華    民    國    99    年    4     月    30    日
                                書記官  黃明慧
附錄本案論罪科刑法條:
毒品危害防制條例第10條第1項
施用第一級毒品者，處 6 月以上 5 年以下有期徒刑。

司法院資訊處製作；財團法人民間司法改革基金會備份。
